臺灣臺中地方法院民事判決　　　　　　 94年度家訴字第150號
原　　　告　丁○○
訴訟代理人　癸○○
被　　　告　戊○○
　　　　　　己○○
　　　　　　子○○
上二人
訴訟代理人　丙○○
被　　　告　庚○○○
　　　　　　辛○○○
上一人
訴訟代理人　壬○○
被　　　告　乙○○
　　　　　　甲○○
　　　　　　蘇王雲美
　　　　　　　　　　　二四號
上列當事人間請求分割遺產事件，本院於民國九十四年六月二十
九日言詞辯論終結，判決如下：
    主      文
兩造繼承被繼承人林錦榮所遺如附表所示之遺產，准予分割。其
分割方法為：（一）如附表編號一所示之土地，原告丁○○、被
告己○○、戊○○、子○○、庚○○○、辛○○○、乙○○、甲○○、蘇王雲美各分得應有部分九分之一。（二）如附表編號二
至編號四所示之三筆土地，原告丁○○、被告己○○、戊○○、
子○○、庚○○○、辛○○○、乙○○、甲○○、蘇王雲美各分
得應有部分三十六分之一。
訴訟費用由兩造依應繼分比例負擔。
      事實及理由
一、自然血親又稱天然血親，自指源於同一祖先，血統有聯絡之
    血親而言，不以同姓為要件。故半血緣（同父異母或同母異
    父）兄弟姊妹間，均為自然血親關係。自然血親間之親屬關
    係，除死亡外，不能消滅。稱姻親者，謂血親之配偶、配偶
    之血親、及配偶之血親之配偶。民法第九百六十九條定有明
    文。與下列親屬，不得結婚：一、直系血親及直系姻親。二
    、旁系血親在六親等以內者。但因收養而成立之四親等及六
    親等旁系血親，輩分相同者，不在此限。三、旁系姻親在五
    親等以內，輩分不相同者。民法第九百八十三條亦定有明文
    。是以，原告丁○○與被告己○○、子○○、辛○○○雖與
    被繼承人林錦榮同父異母，亦屬被繼承人林錦榮之兄弟姊妹
    ；被告乙○○、甲○○、蘇王雲美雖與被繼承人同母異父，
    亦係被繼承人林錦榮之兄弟姊妹；此外，被告乙○○與原告
    丁○○非出於同源，又為原告丁○○血親之配偶之血親，二
    人間亦無姻親關係，自無民法第九百八十三條近親結婚無效
    規定之適用；被告乙○○亦不因與原告有夫妻關係即喪失其
    與被繼承人林錦榮之親屬關係，先予敘明。
二、被告戊○○、庚○○○、乙○○、甲○○及蘇王雲美經合法
    通知，未於言詞辯論期日到場，核無民事訴訟法第三百八十
    六條各款所列情形，爰准依原告之聲請，由原告一造辯論而
    為判決。
三、原告主張：本件兩造均為被繼承人林錦榮之兄弟姊妹，被繼
    承人林錦榮不幸於民國九十一年十月十一日死亡。被繼承人
　　林錦榮生前無配偶、未育有子女，父母亦已均歿。原告丁○○、被告己○○、子○○、辛○○○與白林呆、林卻為被繼
    承人同父異母之兄姊，惟白林呆、林卻已先於被繼承人死亡
    ；被告戊○○、庚○○○為被繼承人同父同母之姊弟；被告
    乙○○、甲○○、蘇王雲美與王介卿、王素香、王氏紗為
    被繼承人同母異父之兄姊，惟王介卿、王素香、王氏紗已
    先於被繼承人死亡，是被繼承人林錦榮之繼承人共計有丁○○、己○○、子○○、辛○○○、戊○○、庚○○○、乙○○、甲○○、蘇王雲美等九人。又被繼承人林錦榮於過世時
    遺有坐落如附表所示之四筆土地。因被繼承人林錦榮未立遺
    囑，故應由其兄弟姊妹即原告丁○○、被告己○○、戊○○
    、子○○、庚○○○、辛○○○、乙○○、甲○○、蘇王雲
    美共同繼承，每人應繼分各為九分之一。因繼承人分居各地
    聯絡困難，部分繼承人不能出面會同全體繼承人共同辦理應
    繼分繼承登記，是先申請為公同共有登記在案。兩造就系爭
    遺產為公同共有，且系爭遺產並無不能分割之情形，亦無不
    分割之約定，然因繼承人分居各地，聯絡困難，致兩造迄今
    無法協議分割，為恐拖延日久，滋生困擾，爰依民法第一千
    一百六十四條規定訴請分割系爭遺產。並聲明：如主文所示
    。
四、被告己○○、子○○同意依原告所提分割方案分割，被告戊○○、庚○○○、乙○○、甲○○、蘇王雲美均未提出書狀
    作何聲明或陳述。
五、被告辛○○○則以被繼承人林錦榮之合法繼承人為丁○○、
    己○○、戊○○、子○○、辛○○○、庚○○○等六人，其
    質疑被告乙○○、甲○○、蘇王雲美是否具有繼承權，況被
    告乙○○於被繼承人林錦榮過世前，已嫁原告丁○○為妻，
    理應無繼承權利，在確定合法繼承人及人數後，始能對被繼
    承人林錦榮之遺產為分配等語置辯。並聲明：原告之訴駁回
    。
六、原告主張如附表所示之土地為被繼承人林錦榮所留之遺產，
    由原告與被告己○○、戊○○、子○○、庚○○○、辛○○○、乙○○、甲○○、蘇王雲美等九人共同繼承，每人之應
    繼分各為九分之一，又前開遺產業經向地政機關辦妥公同共
    有之繼承登記，然兩造迄今仍無法協議分割等情，業據原告
    提出
    書影本、郵局存證信函影本乙份為証，且為被告己○○、子
    ○○所不爭執，被告戊○○、庚○○○、乙○○、甲○○、
    蘇王雲美復未到庭爭執，被告辛○○○對於如附表所示之土
    地為被繼承人林錦榮所留之遺產，且業辦妥公同共有之繼承
    登記之事實雖不爭執，但質疑被告乙○○、甲○○、蘇王雲
    美非被繼承人林錦榮之繼承人云云，惟本院認為被告乙○○
    、甲○○、蘇王雲美雖與被繼承人林錦榮同母異父，亦係被
    繼承人之兄弟姊妹，且被告乙○○亦不因與原告有夫妻關係
    即喪失其與被繼承人林錦榮之親屬關係，已如上述。復兩造
    迄今仍無法達成遺產分割協議，而林錦榮並未以遺囑禁止繼
    承人分割遺產，兩造亦未以契約禁止分割遺產之事實，為兩
    造所不爭執，且兩造均未曾向法院為拋棄繼承之通知，有本
    院民事紀錄科查詢表在卷可稽，是原告主張堪信為真實。
七、按同一順序之繼承人有數人時，按人數平均繼承。在分割遺
    產前，各繼承人對於遺產全部為公同共有；繼承人得隨時請
    求分割遺產，民法第一千一百三十八條、第一千一百六十四
    條本文分別定有明文，是遺產之公同共有係以遺產之分割為
    其終局目的，而以公同共有關係為暫時的存在，本件原告以
    遺產分割為由終止兩造間之公同共有關係，並主張兩造對系
    爭遺產並無約定不為分割，且依物之使用目的亦無不能分割
    之情形，本件兩造就系爭遺產之分割方法既無法自行達成協
    議，從而，原告依前揭規定請求分割遺產，自屬有據。
八、又按公同共有物分割之方法，除法律另有規定外，應依關於
    共有物分割之規定，民法第八百三十條第二項定有明文。又
    按裁判分割共有物訴訟，為形式之形成訴訟，其事件本質為
    非訟事件，故法院定共有物之分割方法，雖應斟酌當事人之
    聲明、共有物之性質、經濟效用及全體共有人之利益等公平
    決之，然不受當事人聲明之拘束。按繼承人將公同共有之遺
    產，變更為分別共有，係使原公同關係消滅，另創設繼承人
    各按應有部分對遺產有所有權之新共有關係。其性質應仍屬
    分割共有物之處分行為。最高法院八十五年度台上字第一八
    七三號判決可資參照。本院審酌上開遺產之性質、經濟效用
    及公平原則，認原告主張如附表所示土地由兩造各依應繼分
    比例（即原告丁○○與被告己○○、戊○○、子○○、庚○○○、辛○○○、乙○○、甲○○、蘇王雲美各分得應有部
    分九分之一）為分別共有方法分割，性質上屬分割遺產方法
    之一，本院自應准許。
九、又分割遺產之訴，係必要共同訴訟，原、被告之間本可互換
    地位，且兩造均蒙其利，是本院認本件之訴訟費用應由兩造
    依其應繼分之比例負擔訴訟費用，較為公允，併此敘明。
十、訴訟費用負擔之依據：民事訴訟法第七十八條、第八十一條
    第二款、第八十五條第一項但書。
中　　華　　民　　國　　94　　年　　7 　　月　　13　　日
                  家事法庭    法　官　簡賢坤
以上正本係照原本作成。
如對本判決上訴，須於判決送達後二十日之不變期間內，向本院
提出上訴狀（須附繕本）。
中　　華　　民　　國　　94　　年　　7 　　月　　13　　日
                              書記官
附表：
一、臺中縣清水鎮○○段清水小段三一九之一六地號土地、面積
    一三七平方公尺、所有權全部。
二、臺中縣沙鹿鎮○○段第五八二地號土地、面積三二二四平方
    公尺、所有權應有部分四分之一。
三、臺中縣沙鹿鎮○○段第五八二之二地號、面積二０四平方公
    尺、所有權應有部分四分之一。
四、臺中縣沙鹿鎮○○段第五八二之三地號、面積六０平方公尺
    、所有權應有部分四分之一。
